【裁判字號】    97,消債抗,48
【裁判日期】    980204
【裁判案由】    更生事件
【裁判全文】
臺灣屏東地方法院民事裁定            97年度消債抗字第48號
抗  告  人  甲○○
上列抗告人因消費者債務清理事件聲請更生程序事件，對於本院
民國97年10 月16日所為裁定，提起抗告，本院裁定如下：
    主  文
抗告駁回。
抗告費用新台幣壹仟元由抗告人負擔。
    理  由
一、本件抗告人即聲請人於原審聲請意旨略以：其所累積債務已
    達新臺幣（下同）3,254,843 元，有不能清償債務情事。曾
    於民國95年間依金融主管機關協調成立之中華民國銀行公會
    會員辦理消費金融案件無擔保債務協商機制與金融機構達成
    分期還款協議，同意自95年7 月起，以每月還款17,627元之
    方式償債。惟其每月收入僅28,035元，扣除每月生活必要費
    用後，無法負擔協商款項，不得已而毀諾。且無擔保或無優
    先權之債務總額未逾1,200 萬元，復未經法院裁定開始清算
    程序或宣告破產，爰聲請更生等語。
二、原裁定意旨略以：抗告人雖表示其每月收入僅28,035元，並
    提出薪資明細表為據，惟觀其所提之95年及96年度綜合所得
    稅各類所得資料清單等資料可知，抗告人於95年全年所得為
    490,615 元，換算平均月收入約40,885元，96年度全年所得
    為490,951 元，換算平均月收入約40,913元，顯見2 年間平
    均月收入至少40,000元，甚為穩定。抗告人之每月支出費用
    ，本院審酌應以內政部社會司公告之97年度臺灣省平均每人
    每月最低生活費用9,829 元為計算基準。是本件依上開抗告
    人每月收入40,000元計算，扣除子女撫養費10,681元及個人
    生活費用9,829 元，尚餘19,490元，聲請人尚非不能履行每
    月協商款項17,627元。堪認抗告人無不能清償或履行有重大
    困難情事，其更生之聲請不符消費者債務清理條例第3 條所
    定要件，且上開欠缺又屬無從補正，乃駁回抗告人之聲請。
三、抗告意旨略以：原裁定以抗告人95、96度之全年所得而計算
    平均月收入，實非妥適，茲因年終獎金及考績獎金並非按月
    發放，聲請人僅得一次全數提領，惟其與最大債權金融機構
    之協商成立，係按月繳款，倘有遲繳，即不按協商條件履行
    協商、毀諾。且從抗告人之薪資明細表觀之，抗告人每月實
    領薪資為28,035元，而原裁定以每月平均薪資衡量抗告人履
    行債務協商能力，實無理由。抗告人之最低生活條件已不能
    維持，焉能清償債務。為此爰請求廢棄原裁定，另裁定准予
    抗告人開始更生程序。
四、按債務人與金融機構協商成立者，不得聲請更生或清算，但
    因不可歸責於己之事由，致履行顯有重大困難者，不在此限
    ；本條例施行前，債務人依金融主管機關協調成立之中華民
    國銀行公會會員辦理消費金融案件無擔保債務協商機制與金
    融機構成立之協商，準用前項之規定，消費者債務清理條例
    第151 條第5 項、第6 項分別定有明文。又聲請更生或清算
    不合程式或不備其他要件者，法院應以裁定駁回之，但其情
    形可以補正者，法院應定期間先命補正，復為同條例第8 條
    所明定。經查，抗告人自80年10月起，即於臺灣省屏東農田
    水利會擔任工友一職，收入堪稱穩定，而其與最大債權銀行
    所成立之協商內容，其還款期間係自95年7 月起，每月10日
    繳款，抗告人前與金融機構成立協商時，即已評估其所能負
    擔之金額，且雖抗告人之年終獎金及考績獎金並非於每月發
    放，然抗告人若能提早規劃收入與支出，依其所得扣除協商
    方案應攤還之金額後，應足以支應日常生活所需，並無不能
    清償債務或履行有重大困難之情事，其更生之聲請不符消費
    者債務清理條例第3 條所定要件，原審駁回其聲請，於法尚
    無不合。
五、綜上，抗告人之抗告理由，尚非可採。原審裁定駁回抗告人
    更生之聲請，即無違誤，從而，抗告意旨指摘原裁定不當，
    求予廢棄另為裁定，為無理由，應予駁回。
六、據上論結，本件抗告為無理由，依消費者債務清理條例第
    151 條第5 項、第6 項、第15條，民事訴訟法第495 條之1
    第1項 、第44 9條第1 項、第95條、第78條，裁定如主文。
中    華    民    國    98    年    2     月    4     日
              民事第二庭  審判長法      官  張世賢
                                法      官  羅森德
                                法      官  吳思怡
以上為正本係照原本作成
本裁定不得抗告。
中    華    民    國    98    年    2     月    5     日
                                書  記  官  陳勃諺


司法院資訊處製作；財團法人民間司法改革基金會備份。
